【裁判字號】    95,交聲,463
【裁判日期】    950627
【裁判案由】    聲明異議
【裁判全文】
臺灣臺南地法院交通事件裁定           95年度交聲字第463號
原處分機關  交通部公路總局嘉義區監理所新營監理站
異  議  人  甲○○
即受處分人
上列受處分人因違反道路交通管理處罰條例案件，對於交通部公
路總局嘉義區監理所新營監理站民國95年3月1日所為之裁決處分
（處分案號：新監裁違字第裁73-M00000000號）聲明異議，本院
裁定如下：
    主  文
異議駁回。
    理  由
一、本件異議意旨略以：按舉發違規事實為「肇事致人受傷逃逸
    」，惟是否逃逸應依客觀事實認定，不可以異議人是否未在
    肇事現場為斷，如暫時離開現場，其目的係請求他人協助，
    即與逃逸之要件不符，從而吊銷駕駛執照，終身禁考之處罰
    顯然違法。逃逸係逃避無蹤規避責任，但異議人於肇事之後
    隨即打電話央請父親前往現場處理，異議人之父親於接到電
    話即刻前往現場處理，愈證明異議人並未逃逸，然此一有利
    於異議人之證據，處分機關並未斟酌，違背公務員應衡量有
    利及不利部分，懇請撤銷原處分等語。
二、按汽車駕駛人，駕駛汽車肇事致人受傷或死亡，應即採取救
    護或其他必要措拖，並向警察機關報告，不得駛離，違者吊
    扣其駕照3個月至6個月，逃逸者吊銷駕駛執照；又汽車駕駛
    人，曾依道路交通管理處罰條例第62條第1 項之規定吊銷駕
    駛執照者，不得考領駕駛執照，為道路交通管理處罰條例（
    下稱處罰條例）第62條第1項及第67條第1項所明文。
三、經查：
  (一)本件異議人於民國94年12月23日18時20分許，駕駛車牌號碼
    N2-7548 號自小貨車，沿臺南縣柳營鄉○○○路由東向西方
    向行駛，行經該路與中山西路3段179巷交岔路口時，因疏未
    注意轉彎車應讓直行車先行，貿然左轉，與被害人梁恩慈所
    騎乘沿中山西路3段由西向東方向行駛之車牌號碼GE8-436號
    重機車發生碰撞，致梁恩慈受有「右側股骨骨折、右側髕骨
    開放性骨折」等傷害。異議人於駕車肇事致人受傷後，不僅
    未下車察看，亦未報警處理或通知救護車前來救護被害人梁
    恩慈，隨即駕車逃離現場，案經臺南縣警察局新營分局員警
    調查後掣單舉發，嗣經原處分機關即交通部公路總局嘉義區
    監理所新營監理站以異議人違反處罰條例第62條第1 項及第
    67條第1 項規定，裁處吊銷駕駛執照及終身禁考等事實，業
    經證人即被害人梁恩慈於警詢中證述綦詳，並有道路交通事
    故現場圖、交通事故現場報告表(一)、(二)、財團法人奇美醫院
    診斷證明書、臺南縣警察局南縣警交字第M00000000 號舉發
    違反道路交通管理事件通知單及原處分機關新監裁違字第裁
    73-M00000000號違反道路交通管理事件裁決書附卷可憑。再
    異議人因上開肇事逃逸行為，涉犯刑法第185條之4肇事逃逸
    罪，經本院以95年度交簡字第1095號刑事簡易判決判處有期
    徒刑6 月，有本院上開刑事簡易判決在卷可按。據此，異議
    人確有駕駛汽車肇事致人受傷後逕行離開現場之違規事實甚
    明。
  (二)異議人於本件交通事故所涉之肇事逃逸公共危險刑事案件之
    警詢中已明確供稱：「當事故發生時我就馬上打電話給我父
    親，請他到現場處理，因為我從來未發生過這種事情我會怕
    ，所以我駛離現場，將車停在附近後下車逃逸‧‧‧」、「
    沒有下車查看‧‧‧我沒有向警方報案但我有父親到事故現
    場處理。」等語（參卷附臺南縣警察局新營分局94年12月24
    日警詢筆錄），嗣於檢察官偵訊中自承：「（是否承認肇事
    逃逸？）是。因為當時緊張，我到朋友家躲，發生後約十分
    鐘我打電話叫我爸爸顏進興去現場處理。」等語不諱（參卷
    附之臺灣臺南地方法院檢察署95年度營偵字第193號之95 年
    2月7日偵查筆錄），足認異議人不僅明確知悉所駕駛車輛與
    他車發生碰撞，且於事故發生後未下車察看採取必要救護措
    施即駕車逕行離開現場甚明。
  (三)異議人雖執前詞為辯，然按處罰條例第62條第1 項後段「駕
    車肇事致人受傷而逃逸」之處罰規定，其立法目的係為維護
    交通安全，加強救護，減少被害人之死傷，並促使駕駛人肇
    事後能對被害人即時救護，同時亦在處罰交通事故發生後，
    駕駛人對於因車禍受傷或死亡之被害人棄置不顧之不道德行
    為，故汽車駕駛人駕車肇事致人傷亡後，依照前述規定即有
    「停留現場」及「照顧救護受傷之被害人」等義務，而不能
    任意離去。而異議人於上述時地，駕車肇事致被害人梁恩慈
    受傷後，竟率然棄上述「停留現場」及「照顧救護受傷之被
    害人」等義務於不顧，並隨即擅自離開現場，顯見其行為確
    已該當「駕車肇事致人受傷而逃逸」之交通違規構成要件無
    疑。至於異議人駕車肇事逃逸之行為，究係起因於心裡害怕
    緊張、欲先處理他事或欲請求親人協助，則係其肇事後逃離
    現場之動機問題，異議人尚難僅據此即欲解免其業已觸犯之
    肇事逃逸違規責任。據此，異議人駕車肇事致被害人受傷後
    ，未對被害人即時救護或報警前來處理，即擅自離開現場之
    行為，確有違反上述道路交通管理處罰條例第62條第1 項後
    段之規定，故原處分機關裁處異議人吊銷駕駛執照且終身禁
    考，經核並無違誤。
  (四)綜上所述，異議人於上揭時、地，駕駛前開自小貨車與被害
    人所騎乘重機車發生擦撞，致被害人受傷後逕行駕車逃逸之
    違規事實，既可認定，則原處分機關據此引用處罰條例第62
    條第1項後段及第67條第1項等規定，裁處異議人吊銷駕駛執
    照，並終身不得考領駕駛執照，於法即無不當。從而，異議
    人之異議，並無理由，應予駁回。
四、據上論斷，應依道路交通案件處理辦法第19條，裁定如主文
    。
中    華    民    國    95    年    6     月    27    日
                    交通法庭  法  官  張維君
以上正本證明與原本無異。
如不服本裁定，應於收受送達後5 日內向本院提出抗告狀。
中    華    民    國    95    年    6     月    27    日
                              書記官  陳志德


司法院資訊處製作；財團法人民間司法改革基金會備份。
